【裁判字號】    89,停,11
【裁判日期】    890922
【裁判案由】    聲請停止執行
【裁判全文】
臺北高等行政法院裁定                          八十九年度停字第一一號
聲  請  人      甲○○
法定代理人      乙○○
                潘明珠
相  對  人      陸軍總司令部
代  表  人      丙○○（總司令）住同右
代  理  人      韓光亞
                邱健生
右當事人間因考試事件，聲請人聲請停止原處分之執行，本院裁定如左：
    主      文
聲請駁回。
聲請程序費用由聲請人負擔。
    理      由
一、按於行政訴訟起訴前，如原處分之執行將發生難於回復之損害，且有急迫情事者
    ，亦非對但於公益有重大影響者，受處分人之聲請，固得依行政訴訟法第一百一
    十六條第三項規定，聲請行政法院裁定停止原處分之執行。惟此所謂聲請行政法
    院裁定停止執行之原處分，自應指對於行政機關基於職權，就具體事件，所為發
    生公法上法律效果之單方行政行為，所作成之行政處分而言，如公立學校係各級
    政府依法令設置實施教育之機構，且有機關之地位（參照司法院釋字第三八二號
    解釋理由書），其依法舉辦考試錄取學生，許可其入學，係行使公權力之行為，
    因其單方面對每一應試者評定成績，為錄取與否之決定，使應試者生有無入學取
    得學生資格之效果，於應試者在憲法上保障之受教育之權利有重大影響，此與對
    於已在學學生所為退學或類此之處分行為相當，因後者具行政處分性質，業經司
    法院釋字第三八二號解釋在案，基於同一之法律上理由，應認公立學校依法舉辦
    考試錄取學生，為錄取與否與使應試者生有無入學許可之決定，係行使公權力之
    行為之行政處分，應試者對於舉辦考試之公立學校對其為不錄取與拒絕入學許可
    之行政處分，聲請停止執行，尚非法所不許；但是，若行政機關對所屬機關呈請
    核示事項所為指示，則屬上級機關本於職權對下級機關之指揮監督，並非本於行
    政權而對人民為何行政處分，不生具體之公法上法律效果，自非行政處分。又行
    政機關所為單純事實之敘述（或事實通知）或理由之說明，既不因該項敘述或說
    明而生何法律上之效果者，自非行政處分。
二、查聲請人報考陸軍軍官學校民國（下同）八十九年六月二十二日士官二專班第八
    期土木工程科招生甄試（下稱系爭考試），八十九年六月二十七日陸軍士官二專
    班第八期甄試委員會發給聲請人「錄取通知」，其內容：「一、貴同學參加陸軍
    八十九學年『士官二專班第八期』招生甄試，業經甄試委員會評定一三四分，核
    與錄取土木工程科。二、請於七月三日○八○○｜一二○○時，向成功嶺一○四
    旅第二營報到，並完成相關報到手續。逾期未報到者，取消錄取及入學資格。三
    、敬請查照。此致甲○○同學」，詎八十九年七月三日聲請人按時至成功嶺一○
    四旅第二營報到，遭致拒絕，並由受理報到之承辦人陳國華在聲請人所持之「錄
    取通知」上記註「甲○○同學因資格不符，經七月三日八時十分士官二專班招生
    委員會開會決議，確遵國防部核定之招生簡章之規定，不予錄取。陳國章七月三
    日十二時」。陸軍軍官學校即於八十九年七月五日以（八九）展領字第三七二八
    號呈相對人總司令陳上將：「主旨：呈撤銷陸軍八十九學年士官二專班第八期考
    生甲○○錄取資格審查案，如附件。請鑑核！說明：一、陸軍八十九學年士官二
    專班第八期考生甲○○達錄取標準，惟因報考資格不符招生簡章規定，經評議委
    員會決議不予錄取。二、孫員薦報不實，建請由原薦報單位（六軍團）查明失職
    人員，以維招生紀律。校長陸軍中將張岳衡」，相對人乃於八十九年七月十四日
    以（八九）信法字第一九七六九號令復陸軍軍官學校：「主旨：核定貴校八十九
    學年士官二專班考生甲○○乙員因報考資格不符撤銷錄取資格。請照辦！
    一、依貴校（八九）展領字第三七二八號呈文辦理。二、六軍團（北部作業單位
    ）審查不實且作業疏失，請查處相關失職人員附檢討報告於七月廿日報部核備。
    總司令陸軍二級上將丙○○」。而聲請人被拒絕報到，先由其母即潘明珠向相對
    人陳情，相對人人事署於八十九年七月二十一日乙（八九）信法字第二○四四一
    號書函復：「主旨：函覆貴女士為千金甲○○陳情報考陸軍官校士官二專班，因
    資格不符遭撤銷錄取案。請查照！說明：一、人次室八十九年七月十四日（八九
    ）易暉字第一五七八號函，敬悉。二、本班次招生簡章第一頁第貳｜一｜二（二
    ）項已明定報考資格為『社會未役男性青年』，貴千金係報考資格不符，礙於規
    定，故不予錄取；因作業單位資審疏失造成貴女士困擾，深表歉意，本部已檢討
    改進，並懲處相關失職人員。．．．．．．」，後由聲請人向國防部陳情，由國
    防部交由相對人辦理，相對人旋於八十九年七月二十八日乙（八九）信法字第二
    ○八五九號書函復：「主旨：函覆甲○○小姐致部長函，陳情『報考陸軍官校士
    官二專班錄取資格案』，辦理情形。請查照！」說明：一、奉交下孫員致部長函
    敬悉。二、本班次招生簡章第一頁第貳｜一｜（二）項已明定報考資格為『社會
    未役男性青年』，因孫員為女性且非現役士官，報考資格不符，按於法令規定，
    故無法錄取。三、本案因作業單位資審疏失，造成孫員困擾，深表歉意，本部已
    檢討改進並懲處相關失職人員。四、孫員有意服務軍旅，本部竭誠歡迎參加國軍
    九十學年度軍事聯合招生。專此覆函並頌時祺」（下稱系爭書函）等情，為兩造
    所不爭，且有陸軍八十九學年『士官二專班第八期』招生甄試簡章，及前揭「錄
    取通知」（含陳國章不予錄取記註）、陸軍軍官學校即於八十九年七月五日（八
    九）展領字第三七二八號呈、相對人八十九年七月十四日以（八九）信法字第一
    九七六九號令、相對人人事署八十九年七月二十一日乙（八九）信法字第二○四
    四一號書函、系爭書函等影本附卷可稽，為堪可認定之事實。
三、應試者對於公立學校所為撤銷錄取資格為不錄取與拒絕報到之行政處分，如符合
    停止執行之要件，依首揭所示，應試者固得申請停止執行，惟此申請停止執行適
    格之對象，應係為撤銷錄取資格並為不錄取與拒絕報到行政處分之行政機關。本
    件聲請人參加系爭考試，為陸軍軍官學校所舉辦，且通知聲請人錄取，及拒絕聲
    請人報到與撤銷聲請人錄取資格為不錄取與拒絕報到之行政處分，亦係陸軍軍官
    學校所為，是本件停止執行適格之對象，自係為陸軍軍官學校，顯非相對人。此
    聲請人不服系爭考試之不予錄取之決定，亦係以陸軍軍官學校為原處分機關向相
    對人提起訴願，並提起申請原處分之執行在案，有該事件之聲請人訴願書及收條
    、聲請訴願機關停止執行收條、以及國防部訴願審議委員會八十九年七月二十一
    日鎔鉑字第八九○○○一○一四七號復聲請人書函：「主旨：台端因請求報到入
    學事件，提起訴願，本會當依法秉公審議，現正函請陸軍官校依法審查答辯中，
    請查照！」，顯見聲請人對拒絕聲請人報到與撤銷聲請人錄取資格為不錄取與拒
    絕報到之行政處分，係陸軍軍官學校所為，有相當之認識。雖相對人八十九年七
    月十四日（八九）信法字第一九七六九號令核定撤銷聲請人之錄取資格，惟此係
    對於陸軍軍官學校即於八十九年七月五日（八九）展領字第三七二八號呈請核示
    事項所為指示，依前開說明，係屬上級機關本於職權對下級機關之指揮監督，並
    非本於行政權而對人民為何行政處分，不生具體之公法上法律效果，非行政處分
    ；又系爭書函及相對人人事署八十九年七月二十一日乙（八九）信法字第二○四
    四一號書函，僅係對於聲請人陳情，就聲請人被拒絕入學已發生之事實之所為之
    說明，不因該項說明而生撤銷聲請人錄取資格為不錄取與拒絕報到之法律上之效
    果者，即不生停止執行之效力。從而，聲請人據系爭書函聲請停止系爭考試不錄
    取與拒絕報到之執行，不能准許。
四、依行政訴訟法第一百零四條、民事訴訟法第九十五條、第七十八條，裁定如主文
    。
中      華      民      國    八十九    年      九      月    二十二    日
                              臺北高等行政法院  第二庭
                                        審判長  法  官    王 立 杰
                                                法  官    黃 本 仁
                                                法  官    陳 雅 香
右正本係照原本作成。
如不服本裁定，應於收受送達後十日內向本院提出抗告狀。
中      華      民      國    八十九    年      九      月    二十二    日
                                                書記官    葉 倫 楨


司法院資訊處製作；財團法人民間司法改革基金會備份。
